最高法院刑事判決　　　　　　　　　　　　　　　　九十三年度台非字第二九四號
　　上　訴　人　最高法院檢察署檢察總長
　　被　　　告　甲○○
　　　　　　　　　　　　（現於台灣澎湖監獄執行中）
右上訴人因被告強盜案件，對於台灣高雄地方法院中華民國八十九年九月二十一日第
一審確定判決（八十九年度訴字第一七０五號，起訴案號：台灣高雄地方法院檢察署
八十九年度偵字第一三一二六號），認為違法，提起非常上訴，本院判決如左：
    主  文
原判決撤銷。
甲○○意圖為自己不法所有，以強暴致使不能抗拒而使他人交付其物，處有期徒刑柒
年肆月。
盜匪所得之財物新台幣貳萬玖仟元發還被害人趙陳錦鸞。
    理　由
非常上訴理由稱：「按受有期徒刑之執行完畢，或受無期徒刑或受有期徒刑一部之執
行而赦免後，五年以內再犯有期徒刑以上之罪者，始為累犯，刑法第四十七條定有明
文。又累犯為法律上加重事由之一，且採絕對制，故其犯罪是否累犯，法院應依職權
調查之，如未調查，遽予判決，即屬當然違背法令。復按所謂執行完畢，如為二以上
有期徒刑併執行者，依刑法第七十九條第一項、第七十九條之一第一項、第三項規定
，其假釋所定最低應執行之期間，合併計算之，其所餘刑期，亦應合併計算，必於該
期間內，未經撤銷假釋，其未執行之刑，始以已執行論。犯二以上之罪受有期徒刑合
併執行，並合併計算其最低執行期間而獲准假釋，其假釋之範圍應包括所犯之該數罪
，即不論假釋開始其中一罪是否已執行期滿，在假釋期間內，所犯數罪之徒刑均應認
為尚未執行完畢，必假釋期滿未經撤銷，而於五年內再犯有期徒刑以上之罪者，始構
成累犯。本件被告甲○○前於民國八十五年間因違反肅清煙毒條例案件，經台灣高雄
地方法院於八十五年八月十四日（八十五年度訴字第二一０三號）判處有期徒刑三年
四月確定，經台灣高雄地方法院檢察署檢察官於八十五年九月二十六日以八十五年度
執字第六二五九號執行指揮書執行，刑期自八十五年九月十六日起算，至八十八年十
月二十八日。另前犯煙毒等罪，經台灣高雄地方法院分別判處有期徒刑三年六月、有
期徒刑三月，並裁定（八十三年度聲字第一三三號）應執行有期徒刑三年七月。八十
三年三月八日經台灣高雄地方法院檢察署以八十三年執更崇字第一００四號執行指揮
書發監執行，執行至八十四年五月五日假釋，假釋中再犯罪，經撤銷假釋應執行殘餘
刑期一年七月又二十日。復經台灣高雄地方法院檢察署於八十七年五月二十六日以八
十七年執更字第一二九五號執行指揮書，接續自八十八年十月二十九日合併執行，刑
期至九十年六月十七日。執行中經法務部八十八年一月二十二日法矯字第０００一四
四號核准假釋，於八十八年二月四日出獄，縮刑後應至九十年四月十四日期滿。有台
灣高雄地方法院檢察署刑案資料查註紀錄表、法務部核准假釋函及各該案件執行指揮
書等附卷可稽。假釋終於八十九年五月由以上說明可知被告犯前開違反肅清煙毒條例
三罪所處有期徒刑，經併執行，合併計算假釋所定最低應執行之期間而獲准假釋，所
餘刑期應至九十年四月十四日始執行完畢。乃本件台灣台南地方法院對於此項應於審
判期日調查之證據，未予調查，以被告甲○○曾因違反肅清煙毒條例案件，經本院以
八十五年度訴字第二一０三號判決，判處有期徒刑三年四月確定，甫於八十八年十月
二十八日執行完畢。再於八十九年五月二十六日犯本件強盜罪，五年以內再犯本件有
期徒刑以上之罪，為累犯，應依刑法第四十七條之規定加重其刑。其適用刑法第四十
七條之規定顯有違誤，且於判決有影響。爰依刑事訴訟法第四百四十一條、第四百四
十三條提起非常上訴，以資糾正。」等語。
本院按受有期徒刑之執行完畢，或受無期徒刑或有期徒刑一部之執行而赦免後，五年
以內再犯有期徒刑以上之罪者為累犯，刑法第四十七條規定甚明。又在無期徒刑假釋
後滿十五年，或在有期徒刑所餘刑期內未經撤銷假釋者，其未執行之刑，以已執行論
，同法第七十九條第一項前段亦有明定。又刑法第七十九條之一第一項規定：二以上
徒刑併執行者，第七十七條所定最低應執行之期間，合併計算之。該條第三項規定：
依第一項規定合併計算執行期間而假釋者，前條第一項規定之期間，亦合併計算之。
依此，犯二以上之罪受有期徒刑而併執行，並合併計算其最低應執行期間而獲准假釋
，其假釋之範圍應包括所犯之該數罪，即不論假釋開始前其中一罪是否已執行期滿，
在假釋期間內，所犯數罪之徒刑均應認為尚未執行完畢，於假釋期間內縱再犯有期徒
刑以上之罪，亦不構成累犯。因於此情形下，報請許可假釋所定最低應執行之期間及
假釋期間既均合併計算，其已執行之期間即無從區分何者為執行其中之何罪，何者為
執行其中之另一罪。本件被告甲○○曾於八十二年間，因犯施用毒品、非法吸用化學
合成麻醉藥品罪，分別經台灣高雄地方法院判處有期徒刑三年六月、三月，並經定其
應執行刑為三年七月確定，經台灣高雄地方法院檢察署檢察官以八十三年執更字第一
００四號執行指揮書指揮執行，刑期自八十二年九月十六日起至八十六年一月十六日
期滿（台灣高雄地方法院檢察署八十三年度執更字第一００四號執行卷第三至四頁）
，嗣於八十四年五月五日假釋出監，縮短刑期假釋期滿日期為八十五年十二月二十五
日（台灣高雄地方法院檢察署八十七年度執更字第一二九五號卷第三頁）（以上部分
稱第一案）。被告於八十五年八月間，因再犯施用毒品罪，經台灣高雄地方法院判處
有期徒刑三年四月，經台灣高雄地方法院檢察署檢察官以八十五年執字第六二五九號
執行指揮書指揮執行，刑期自八十五年九月十六日起至八十八年十月二十八日期滿（
台灣高雄地方法院檢察署八十三年度執字第六二五九號卷第十一頁）（以上部分稱第
二案）。嗣第一案之假釋並經撤銷，經台灣高雄地方法院檢察署檢察官以八十七年執
更字第一二九五號執行指揮書，接續第二案自八十八年十月二十九日起執行殘刑一年
七月又二十日，執行期滿日期為九十年六月十七日（台灣高雄地方法院檢察署八十七
年度執更字第一二九五號卷第九頁）。嗣被告前開二案並經合併計算執行期間，於八
十八年二月四日假釋出監，縮短刑期假釋期滿日期為九十年四月十四日（台灣高雄地
方法院檢察署八十九年度執更字第三五八八號卷第四頁）。上開各情有台灣高雄地方
法院檢察署八十三年度執更字第一００四號執行卷宗、台灣高雄地方法院檢察署八十
七年度執更字第一二九五號卷宗、台灣高雄地方法院檢察署八十三年度執字第六二五
九號卷宗、台灣高雄地方法院檢察署八十九年度執更字第三五八八號卷宗可稽。依上
說明，被告於假釋期間之八十九年五月二十六日，再犯本件強盜罪，自無成立累犯可
言。乃原判決認定被告因違反肅清煙毒條例案件，經法院判處有期徒刑三年四月確定
，於八十八年十月二十八日執行完畢。又於八十九年五月二十六日，再犯本件強盜罪
，論被告意圖為自己不法所有，以強暴致使不能抗拒而使他人交付其物，累犯，處有
期徒刑七年六月，盜匪所得之財物新台幣二萬九千元發還被害人趙陳錦鸞，自有適用
法則不當之違法。案經確定，且於被告不利，非常上訴意旨執以指摘，洵有理由。應
由本院將原判決撤銷，改判如主文第二項所示，以資糾正。
據上論結，應依刑事訴訟法第四百四十七條第一項第一款，懲治盜匪條例第五條第一
項第一款、第七條第一項，判決如主文。
中　　　華　　　民　　　國　　九十三　　年　　 十二 　　月　　 十六 　　日
                              最高法院刑事第三庭
                                  審判長法官  董　明　霈
                                        法官  林　茂　雄
                                        法官  張　祺　祥
                                        法官  池　啟　明
                                        法官  石　木　欽
      右正本證明與原本無異
                                              書  記  官
中　　　華　　　民　　　國　　九十三　　年　　 十二 　　月　　二十三　　日
                                                                        Ｌ
附錄：
懲治盜匪條例第五條第一項第一款：「意圖為自己或第三人不法所有，以強暴、脅迫
、藥劑、催眠術或他法致使不能抗拒而取他人之物或使其交付者。」處無期徒刑或七
年以上有期徒刑。
